臺灣臺北地方法院民事判決
111年度小上字第63號
上  訴  人  詹玉萱  
訴訟代理人  李德豪律師
複代理人    蔣子嫣律師
		被上訴人    陳香菱  
上列當事人間請求給付修繕費用事件，上訴人對於民國111年3月
31日本院臺北簡易庭110年度北小字第4227號第一審判決提起上
訴，本院判決如下：
    主  文
上訴駁回。
第二審訴訟費用新臺幣壹仟伍佰元由上訴人負擔。
    事實及理由
壹、程序方面：本件上訴人提起上訴，形式上既已具體指摘原判
    決理由有違背民事訴訟法第199條第2項闡明權之規定，及違
    反民事訴訟法第222條第3項之論理及經驗法則，應認尚符合
    民事訴訟法第436條之24第2項對於小額程序第一審判決，須
    以違背法令為理由方得提起上訴之規定，其提起上訴，應認
    合於形式要件，先予敘明。
貳、實體方面：
一、上訴人上訴意旨略以：
　㈠本件自起訴以來歷經數次審理，被上訴人均未主張以民法第1
    84條、第185條為請求權基礎，遲至民國111年3月3日始空泛
    提出「覺得可能也是涉及民法第184條、第185條的侵權行為
    」，然原審就該事項竟未為闡明，逕以上開請求權基礎判決
    被上訴人勝訴，顯屬法律適用之突襲。
　㈡又原審雖認上訴人與訴外人Benson共同不法侵害被上訴人之
    權利，然其於判決書中並未敘明上訴人行為有何不法性，以
    致侵害被上訴人之何項權利，上訴人亦僅因堅信Benson所稱
    以結婚為前提交往，乃本此戀愛盲目所生之誤信，將被上訴
    人開立於國泰世華銀行南京東路分行尾碼801號帳戶（帳號
    詳卷，下稱801號帳戶）借予Benson使用，並最終以該帳戶
    收受上訴人遭網路詐騙之款項即新臺幣（下同）8萬7,000元
    ，故無從僅以上開情節遽認上訴人有何過失侵權行為之情形
    ，且上訴人就該部分業經臺灣臺北地方檢察署檢察官以110
    年度偵字第351號為不起訴處分，故原判決認定上訴人應與B
    enson負共同侵權行為責任，自屬違反論理及經驗法則，且
    判決不備理由等節。
二、本判決未經言詞辯論，被上訴人亦未提出書狀作何聲明或陳
    述。　　
三、經查：
  ㈠就上訴人主張原審判決有違反民事訴訟法第199條第2項規定
    之違背法令部分：
  1.按審判長應向當事人發問或曉諭，令其為事實上及法律上  
    陳述、聲明證據或為其他必要之聲明及陳述；其所聲明或 
    陳述有不明瞭或不完足者，應令其敘明或補充之，民事訴訟
    法第199條第2項定有明文。又我國民事訴訟法就事實之主張
    及證據之提出，原則上係採辯論主義。雖民事訴訟法第199
    條第2項規定，審判長應向當事人發問或曉諭，令其為事實
    上及法律上陳述、聲明證據或為其他必要之聲明及陳述；其
    所聲明或陳述有不明瞭或不完足者，應令其敘明或補充之，
    然係以當事人之聲明或陳述有不明瞭或不完足者為限（最高
    法院108年度台上字第2132號判決意旨參照）。
　2.經查，本件被上訴人於起訴時已清楚主張原因事實為其遭網
    路詐騙並將款項8萬7,000元匯入上訴人尾碼801號帳戶之情
    節（見原審卷第13頁），又被上訴人雖於起訴狀、111年1月
    5日言詞辯論當庭均陳明係以民法第179條不當得利法律關係
    為請求權基礎，然其已於111年3月3日言詞辯論當庭陳明增
    加以民法第184條、第185條侵權行為之主張等節（見原審卷
    第92頁），原審亦於被上訴人表明增加該主張後，二度確認
    兩造間之補充陳述，經兩造陳明無其他主張及舉證，始宣示
    辯論終結等情（見原審卷第92頁）；原審判決亦係以被上訴
    人所主張之原因事實為審理論斷，堪認原審已使兩造就訴訟
    關係之事實及法律為適當完全之辯論並為公開審理，且亦無
    被上訴人之聲明或陳述有何不明瞭或不完足，致尚待闡明釐
    清之處，則上訴人以原審未盡闡明義務，逕為不利於其之認
    定，即謂原審違背民事訴訟法第199條第2項規定，自屬無據
    。
　㈡就上訴人主張原審判決不備理由並違反論理及經驗法則部分
    ：
　1.按民事訴訟法第436條之32第2項規定，第469條第6款之判決
    不備理由或理由矛盾之當然違背法令於小額事件之上訴程序
    並不準用，是小額事件中所謂違背法令，並不包含認定事實
    錯誤、取捨證據不當或就當事人提出之事實或證據疏於調查
    或漏未斟酌之判決不備理由情形。另所謂判決違背法令，係
    指原判決有不適用法規或適用不當之情形，若僅係取捨證據
    、認定事實等屬於原審法院職權行使之事項，除有認定違法
    之情形外，應不生違背法令之問題。而裁判違背法令，固不
    以違背有明文規定的法律、命令為限，倘有違反論理法則或
    經驗法則，仍屬裁判違背法令，此觀民事訴訟法第222條第3
    項規定：「法院依自由心證判斷事實之真偽，不得違背論理
    及經驗法則」自明。因此，對於小額程序第一審裁判，以違
    背論理法則或經驗法則為由，提起上訴或抗告時，參照前開
    法定程式之規定，自應表明其所違背論理或經驗法則之具體
    內容，不得僅以第一審對於事實之認定不利於己，即空泛指
    摘違背論理或經驗法則，否則無異得藉違背經驗或論理法則
    之指摘，無限制地對於小額程序第一審裁判上訴或抗告，從
    而架空其上訴或抗告之法定程式規定，違反小額程序應妥適
    簡速終結確定之立法本旨。
　2.經查：
　　⑴上訴人固以原審判決並未就上訴人行為有何侵權行為不法
      性、侵害被上訴人何項權利等節說明其理由，乃判決不備
      理由，然揆諸前開說明意旨，此部分本無從作為小額事件
      上訴程序之理由。
　　⑵另上訴人主張原審判決未考量上訴人提供801號帳戶係因本
      於戀愛盲目所為，並無過失，該部分業經臺灣臺北地方檢
      察署檢察官為不起訴處分，自無庸賠償被上訴人之損害，
      故原審判決違反論理及經驗法則等節；然原審判決理由段
      三.㈡部分，顯已清楚論述上訴人係以801號帳戶內取得之
      匯款作為交通費報酬，且主觀上已質疑Benson利用帳戶進
      行詐騙等事證，並本此過失侵害被上訴人之權利，而與臺
      灣臺北地方檢察署檢察官之前開不起訴處分係以上訴人無
      「故意」之認定不同等充分說明，難認原審判決有何違反
      論理、經驗法則之情形。
四、綜上所述，原判決並無上訴人所指違背法令之情事，上訴人
    提起本件上訴，指摘原判決不當，求予廢棄改判，依其上訴
    意旨，足認上訴為顯無理由，爰依民事訴訟法第436條之29
    第2款規定，不經言詞辯論，逕以判決駁回。
五、第二審訴訟費用確定為如主文第2項所示之金額。
六、據上論結，本件上訴為無理由，依民事訴訟法第436條之32
    第2項、第449條第1項、第436條之29第2款、第78條、第436
    之32第1項、第436條之19，判決如主文。
中　　華　　民　　國　　111 　年　　5 　　月　　23　　日
                  民事第七庭  審判長法  官  姜悌文
                                    法  官  郭思妤
                                    法  官  陳彥君
以上正本係照原本作成。
本判決不得上訴。
中　　華　　民　　國　　111 　年　　5 　　月　　23　　日
                                    書記官　吳昭誼